臺灣板橋地方法院刑事判決　　　　　　　　　　　　九十二年度簡上字第四０一號
　　公　訴　人　臺灣板橋地方法院檢察署檢察官
　　上　訴　人
　　即　被　告　丁○○
右列被告因傷害案件，不服本院中華民國九十二年十月二十二日第一審刑事簡易判決
〔九十二年度簡字第一八四０號，聲請簡易判決處刑書案號：臺灣板橋地方法院檢察
署九十二年度偵字第一一七六０號〕，提起上訴，本院判決如左：
    主  文
上訴駁回。
    事  實
壹、丁○○與乙○○係前配偶關係，於民國〔下同〕九十一年十一月二十四日下午六
    時許，乙○○與其友人丙○○前往臺北縣樹林市○○街八十二巷十五號一樓丁○○住處，丁○○先與乙○○因商談欲帶小孩外出之事而生爭執，嗣丙○○進入上
    址，丁○○竟基於傷害人身體之故意，徒手毆打丙○○之頭部，繼與丙○○發生
    肢體拉扯，致丙○○受有左前臂鈍挫傷、左耳挫傷等傷害。
貳、案經丙○○訴由臺北縣政府警察局樹林分局報告臺灣板橋地方法院檢察署檢察官
    偵查後，聲請以簡易判決處刑。
    理  由
壹、本件主要爭點及訴辯雙方所舉之證據方法：
    一、公訴人認被告涉右揭犯嫌，係以〔一〕告訴人丙○○之指訴。〔二〕證人乙○○之證述。〔三〕診斷證明書。〔四〕照片壹楨。〔五〕詰問證人丙○○
        。〔六〕詰問證人乙○○。〔七〕證人賴甲○○於偵訊時之證述等為據。
    二、被告否認犯罪，其主要爭點有〔一〕否認傷害告訴人丙○○。〔二〕丙○○
        提出之驗傷診斷書所載傷勢非伊〔丁○○〕所傷。〔三〕質疑原審引用證人
        丙○○、乙○○證詞之證據能力等。並就其否認犯罪所持之辯解，聲請〔一
        〕詰問證人己○○。〔二〕詰問證人戊○○等為據〔被告於審判期日捨棄詰
        問證人賴甲○○〕。
貳、關於右列證據方法之證據能力之判斷：
    一、按「被告以外之人於審判外之言詞或書面陳述，除法律有規定者外，不得作
        為證據。」，刑事訴訟法第一百五十九條第一項定有明文。且查：「被告以
        外之人於檢察事務官、司法警察官或司法警察調查中所為之陳述，與審判中
        不符時，其先前之陳述具有較可信之特別情況，且為證明犯罪事實存否所必
        要者，得為證據。」，復為刑事訴訟法第一百五十九條之二明定。質言之，
        被告以外之人於檢察事務官、司法警察官或司法警察調查中所為之陳述，與
        審判中『相符』時，逕執其等於審判中之陳述為據即足。是關於被告以外之
        人『先前陳述何處與審判中不符？』、『何以先前之陳述具有較可信之特別
        情況？』、『何以先前陳述與審判中不符部份為證明犯罪事實存否所必要？
        』等情，主張及釋明之責，在舉證之一方；遍查偵查卷，告訴人丙○○、證
        人乙○○固曾於司法警查調查、告訴人丙○○於檢察官偵查時到場陳述〔參
        見九十二年度偵字第一一七六０號卷第七頁至第九頁、第十四頁至第十六頁
        、第二三頁背面、第二四頁正面〕，公訴人執上項供述為據，惟既未主張、
        復未釋明前情，按諸刑事訴訟法第一百五十九條第一項規定，告訴人丙○○
        、證人乙○○於司法警查調查時、告訴人丙○○於檢察官偵查時所為供述，
        無證據能力。
    二、證人乙○○與被告曾為夫妻，業據其供明〔參見九十二年度偵字第一一七六
        ０號卷第三四頁背面〕，依修正前刑事訴訟法第一百八十條第一項第一款、
        第一百八十六條第四款之規定，不得令其具結。證人乙○○於「九十二年六
        月二十三日」偵訊期日到場為證，雖未具結，所為證述，仍認具證據能力。
    三、證人賴甲○○為被告丁○○之母親，依修正前、後刑事訴訟法之規定，均得
        拒絕證言。證人賴甲○○曾於另案即丙○○涉嫌傷害案〔臺灣板橋地方法院
        檢察署九十二年度偵字第二一五０號〕，到場『具結』後而為證述，惟未於
        本案〔臺灣板橋地方法院檢察署九十二年度偵字第一一七六０號〕為何種供
        述，此有各該偵查卷在卷足參。本院審酌苟執證人於應具結之案件所為之供
        述充『得拒絕證言』之待證事實之證據方法，將致刑事訴訟法所定『拒絕證
        言』之制形同具文，因認證人賴甲○○於另案即丙○○涉嫌傷害案〔臺灣板
        橋地方法院檢察署九十二年度偵字第二一五０號〕，到場『具結』後所為證
        述，就本案〔被告丁○○被訴傷害案〕之待證事實，無證據能力。
參、本案關於事實之判斷：
    一、右揭事實，業據證人丙○○、乙○○於審判期日到場結證、證人乙○○於偵
        查時證述歷歷，復有診斷證明書、照片壹楨等足資佐證〔附九十二年度偵字
        第一一七六０號卷第十七頁、第十八頁〕。且查：證人乙○○於偵訊時證稱
        ：「當天我去看小孩，我和被告〔丁○○〕爭吵，被告打我一巴掌，還把我
        壓在沙發上，後來....，陳〔益樹〕進來後，我前夫賴〔拓宏〕問他〔丙○○〕是誰，陳〔益樹〕還沒回答，被告〔丁○○〕就揮了他壹拳，....，他
        們〔指丁○○、丙○○〕貳人拉扯成壹團，....他們〔指丁○○、丙○○〕
        貳人一直有拉扯之動作。」〔參見九十二年度偵字第一一七六０號卷第三四
        頁背面〕，於本院審理時到結證稱：「陳〔益樹〕與被告發生爭執，....，
        被告說你〔丙○○〕是誰，然後就打了陳壹拳，接著貳人就扭打在一起，被
        告揮壹拳，然後陳〔益樹〕的眼鏡就掉在地上，貳人在過程中有拉扯。」〔
        參見本院九十三年三月八日審判筆錄〕。核與證人丙○○於本院審判期日到
        場結證「... 我有踏進屋內，... 結果被告〔丁○○〕走過來，看到我，問
        我是誰，就壹巴掌打過來，打到我左臉頰，我的眼鏡還掉了。我左臉頰、耳
        朵有受傷。」、「手的部份〔受傷〕是拉扯造成的，左耳〔受傷〕是巴掌造
        成的。」〔參見本院九十三年二月五日審判筆錄〕等情，互核相符，再審酌
        〔一〕證人丙○○於案發之際配戴之眼鏡，因右列爭執致鏡架斷裂、鏡片脫
        離鏡架，此有照片壹楨足參〔附九十二年度偵字第一一七六０號卷第十八頁
        〕，證人丙○○提出之驗傷診斷書亦明確記載丙○○受有「左耳挫傷」之傷
        害，復有診斷證明書足佐，以證人乙○○、丙○○一致證述被告毆擊丙○○
        、證人丙○○證述被告毆擊其左臉頰，與上述眼鏡鏡架斷裂、鏡片脫離鏡架
        之情狀暨左耳挫傷之情狀相符。〔二〕被告於案發之際與證人丙○○『拉扯
        』致丙○○受有「左前臂鈍挫傷」之傷害，亦據證人丙○○、乙○○證述如
        前，證人丙○○提出之驗傷診斷書亦載明其受有上項傷害，亦見證人丙○○
        、乙○○此部份證述，核係實情，凡此情節，堪認被告確有事實欄所示傷害
        犯行；被告否認傷害丙○○、爭執主張丙○○提出之驗傷診斷書所載傷勢非
        伊〔丁○○〕所傷等情，為犯後飾卸之詞，不足採信。
    二、證人即被告之子己○○來院結證稱被告『沒有』『先打丙○○』壹巴掌。惟
        其於審判期日，或證述「丙○○進來，我爸就走過去，兩個人就吵架，我很
        害怕，『就跑回房間內，剩下的我不清楚』。」，或證述「場面很混亂，我
        沒看清楚〔丙○○眼鏡有無掉下〕」，或證述「不知道〔丁○○、丙○○雙
        方有無肢體動作〕」，經檢察反詰問案發之際之實情，證人己○○竟『未語
        ，沈默良久』。審酌證人己○○於同一期日就本案待證事實，或證述『跑回
        房間內，剩下的我不清楚』、或證述「我沒看清楚〔丙○○眼鏡有無掉下〕
        」，或證述「不知道〔丁○○、丙○○雙方有無肢體動作〕」，或『未語，
        沈默良久』，前後數歧，顯見證人己○○未曾以其感官體驗案發之際被告有
        無傷害丙○○。證人己○○來院結證稱被告『沒有』『先打丙○○』壹巴掌
        云云，不足採信；證人即被告丁○○之子戊○○來院證稱「我沒有看到〔被
        告有無打丙○○〕，我沒有一直看」，「忘了〔丙○○進來時，被告做什麼
        〕」，「忘了〔被告有無接近丙○○〕」，「不清楚〔丙○○進來時，被告
        在何處〕」。查證人戊○○證述情節，無論『沒看到』、『忘了』、『不清
        楚』上情，均不能執之認被告否認犯罪所持之辯解為真正。被告執之為據，
        不能為有利於被告之認定。
    三、本件事證明確，被告之右開犯行，堪予認定。
肆、核被告所為，係犯刑法第二百七十七條第一項之普通傷害罪；原審依刑事訴訟法
    第四百四十九條第一項前段、第三項、第四百五十四條第二項，刑法第二百七十
    七條第一項、第四十一條第一項前段，罰金罰鍰提高標準條例第一條前段、第二
    條，諭知被告傷害人之身體，處拘役伍拾玖日，如易科罰金，以參佰元折算壹日
    ，經核認事用法均無違誤，量刑亦甚妥適。被告於原審判決后，執前詞提起上訴
    ，為無理由，應予駁回。
據上論斷，應依刑事訴訟法第四百五十五條之一第一項、第三項、第三百六十八條，
判決如主文。
本案經檢察官王家春到庭執行職務。
中      華      民      國      九十三      年      三    月  二十九    日
                                  臺灣板橋地方法院刑事第七庭
                      審判長法  官  鄭水銓
                                                法  官  侯志融
                                                法  官  陳福來
右正本證明與原本無異。
不得上訴。
                                                書記官  林兆嘉
中      華      民      國      九十三      年      四    月     五     日
附錄本案論罪科刑參考法條：
傷害人之身體或健康者，處三年以下有期徒刑、拘役或一千元以下罰金。
犯前項之罪因而致人於死者，處無期徒刑或七年以上有期徒刑；致重傷者，處三年以
上十年以下有期徒刑。
